臺灣臺中地方法院刑事判決　　　　　　　　　　　　九十三年度易字第二三四四號
　　公　訴　人　臺灣臺中地方法院檢察署檢察官
　　被　　　告　丙○○
右列被告因妨害自由案件，經檢察官聲請簡易判決處刑（九十三年度偵字第一四０一
五號），本院台中簡易庭認不得以簡易判決處刑，改依通常程序審理，判決如左：
    主  文
丙○○無罪。
    理  由
一、聲請簡易判決處刑意旨略以：被告丙○○係坐落台中市○區○○路四五四號十八
    樓之七房屋之承租人，明知所繳交之保證金及預繳之租金係前屋主所收取，因前
    屋主欠債致該房屋遭法院拍賣而無法居住。拍定人之子甲○○於民國九十三年三
    月間，在該房屋張貼請承租人與新屋主聯絡之告示，被告見告示與甲○○聯繫，
    並約定於九十三年三月十八日下午六時許，在台中市○區○○路四五四號一樓管
    理室外商議。詎被告於商議時，竟對甲○○恫稱如不願支付新台幣（下同）三萬
    元，即不交出房屋鑰匙及租約，並稱房屋現狀尚可，如果搞的太難看，後果自行
    負責等語，以脅迫方式妨害甲○○行使所有權之權利。嗣甲○○因懼怕房屋遭破
    壞，而支付三萬元予被告，因認被告涉有刑法第三百零四條第一項之強制罪嫌等
    語。
二、按犯罪事實應依證據認定之，無證據不得認定犯罪事實，刑事訴訟法第一百五十
    四條第二項定有明文。又刑法第三百零四條第一項之強制罪，須行為人施以強暴
    、脅迫手段，且其強暴、脅迫手段足以妨害他人行使權利，或足使他人行無義務
    之事，始足當之，此觀之該條項規定自明。本件公訴人認被告丙○○涉有強制罪
    嫌，無非以告訴人甲○○之指訴及卷附簽收收據、不動產權利移轉證明書、告示
    通知、房屋租賃契約書影本為主要論據。訊諸被告則堅詞否認有強制犯行，辯稱
    伊自九十二年八月一日起承租台中市○區○○路四五四號十八樓之七房屋，租期
    為一年，係與仲介簽訂房屋租賃契約書，共繳交保證金二萬元及預付第一個月租
    金一萬元，要搬進去住才發現該房屋遭斷水斷電，無法居住，伊共損失三萬元，
    九十三年三月間，甲○○張貼告示，伊與甲○○聯絡約定於九十三年三月十八日
    下午六時許，在一樓管理室商議，商議時甲○○表示係幫拍定人處理此事，要伊
    交出鑰匙及租約，因伊承租該房屋無法居住，損失三萬元，也不知甲○○是何人
    ，伊即向甲○○表示要伊交出該房屋鑰匙及租約，須賠償伊三萬元，係甲○○說
    伊強住該房屋，有權叫管區來開門，伊才回答不要搞得太難看，並未說曾叫過兄
    弟討債，沒有對甲○○施強暴、脅迫，是甲○○自己要求伊搬遷，所以自動給伊
    三萬元，伊已將房屋鑰匙、磁卡、租約交給甲○○，放棄承租權等語。經查被告
    係於九十二年七月二十六日，與坐落台中市○區○○路四五四號十八樓之七房屋
    原所有權人廖淑娟訂立房屋租賃契約書，承租該房屋，雙方約定租期為一年，自
    九十二年八月一日起至九十三年七月三十一日止，被告並已繳交保證金二萬元及
    預付第一個月租金一萬元，而該房屋確因未繳九十二年三月二十七日至九十二年
    七月二十四日之自來水費，於九十二年九月十七日執行停止供水；另因未繳九十
    二年四月十六日至九十二年八月十五日之電費，於九十二年九月十六日終止供電
    契約，有房屋租賃契約書影本及台灣省自來水公司第四區管理處台中服務所九十
    三年三月三十一日九十三台水四中所服字第一０六八號函、台灣電力股份有限公
    司台中區營業處九十三年年四月五日Ｄ台中字第九三０三０四七二號函附卷可稽
    。又坐落台中市○區○○路四五四號十八樓之七房屋，因原所有權人廖淑娟積欠
    慶豐商業銀行債務，經該銀行聲請本院民事執行處查封拍賣，由殷素貞於九十三
    年三月十七日得標（告訴人係殷素貞之子，亦為投標代理人），本院拍賣公告即
    註明該房屋查封時曾出租不詳姓名之第三人，租期不詳，於拍定後不點交，亦有
    本院核發之不動產移轉證書影本附卷足憑，並經本院調閱九十二年度執字第四一
    五七三號清償債務執行案卷查證無訛。顯見被告所辯伊承租台中市○區○○路四
    五四號十八樓之七房屋，租期為一年，共繳交保證金二萬元及預付第一個月租金
    一萬元，該房屋遭斷水斷電無法居住等語，應堪採信。被告既為該房屋之承租人
    ，於租賃契約合法終止之前，基於承租人之地位使用該房屋及持有該房屋租賃契
    約、鑰匙，並無不合。告訴人指稱伊係以伊母親殷素貞名義投標，因拍賣公告註
    明不點交，伊才聯絡被告見面，要被告提出租約，瞭解租約權利義務，被告說要
    提出租約不可能，他承租該房屋被騙三萬元，伊交付三萬元，即給伊租約、鑰匙
    、磁卡，伊說沒有看到租約怎知是否承租人，你如不拿出租約，即視你不是承租
    人，要會同管區警員開鎖，被告就說不要搞得這麼難看，否則後果自負，房子現
    在還很好，伊向被告說何人騙你三萬元，你去跟他要，被告說他有找兄弟要過，
    伊因怕被告破壞房子，所以答應給被告三萬元云云。除被告自認曾向告訴人表示
    不要搞得太難看等語外，其餘告訴人所指被告另恫稱房子現在還很好，有找兄弟
    要過被騙的三萬元部分，並無任何事證佐憑，告訴人事後迄未即時報警處理，復
    於九十三年三月二十二日交付面額三萬元之支票予被告，被告亦予立據簽收（見
    卷附簽收收據影本），將該房屋租賃契約、鑰匙、磁卡交予告訴人，已難謂告訴
    人之指訴毫無暇疵。況被告確係該房屋之承租人，於租賃契約合法終止之前，基
    於承租人之地位使用該房屋及持有該房屋租賃契約、鑰匙，並無不合，縱告訴人
    所指上情屬實，被告亦係因承租台中市○區○○路四五四號十八樓之七房屋，無
    法居住，損失保證金二萬元及租金一萬元，告訴人復揚稱將會同警方開鎖，恐影
    響其承租人權益，始告以不要搞得這麼難看，否則後果自負，並表示被騙之三萬
    元曾找兄弟要過，現房屋還很好等語，難認已達強暴、脅迫程度，且不足以妨害
    告訴人行使所有權人之權利，所為與強制罪之構成要件仍屬有間，不能令負該罪
    責。此外又查無其他積極證據，足資證明被告有何強制犯行，自應為其無罪之諭
    知。至證人丁○○證稱伊係龍邦登峰二十一集合式大樓管理員，九十三年三月十
    八日下午六時許，被告與告訴人在管理室講什麼伊不清楚，因伊剛好在管理室外
    抽煙，聽不到該二人對話，該二人坐在椅子上談話，看起來不像在爭吵，離開時
    一前一後出來，各自離開，也沒有爭吵等語，無關本案之認定，併予敘明。
三、本件被告經合法傳喚無正當理由不到庭，本院認應諭知無罪之案件，爰不待其陳
    述逕行判決。
據上論斷，應依刑事訴訟法第四百五十二條、第三百零一條第一項、第三百零六條，
判決如主文。
本案經檢察官乙○○到庭執行職務。
中      華      民      國      九十三      年    十二    月    二十八  日
                              臺灣臺中地方法院刑事第八庭
                                審判長法  官  朱  光  國
                                      法  官  洪  俊  誠
                                      法  官  鍾  堯  航
右正本證明與原本無異。
如不服本判決，應於送達後十日內向本院提出上訴狀（須附繕本），上訴於台灣高等
法院台中分院。
                                      書記官
中      華      民      國      九十三      年    十二    月    二十八  日
